臺灣板橋地方法院交通事件裁定　　　　94年度交聲字第1564號
原處分機關　臺北市交通事件裁決所
異　議　人
即受處分人　甲○○
上列異議人因違反道路交通管理處罰條例案件，對於臺北市交通
事件裁決所於中華民國九十四年八月五日所為之裁決（原處分案
號：北市裁一字第裁二二─ＡＢＺ０三七五二八號）聲明異議，
本院裁定如下：
    主  文
異議駁回。
　　理  由
一、原處分機關略以：異議人即受處分人甲○○於民國九十三年
    二月十四日晚上九時許，駕駛車牌號碼七Ｋ─三二五二號自
    用小客車，沿臺北市○○○路北往南方向行駛，行經該路與
    潮州街路口左轉潮州街時，上開自用小客車右後車門與對向
    （南往北）第三車道由林詠傑駕駛車號ＤＭＬ─五五二號輕
    型機車前車頭發生碰撞，致林詠傑受傷而肇事後逃逸，因認
    受處分人有「汽車駕駛人駕車肇事致人受傷逃逸」之違規，
    嗣經警於九十三年四月九日填製臺北市政府警察局北市警交
    大字第ＡＢＺ０三七五二八號舉發違反道路交通管理事件通
    知單舉發，並於九十四年八月五日以北市裁一字第裁二二─
    ＡＢＺ０三七五二八號違反道路交通管理事件裁決書裁處吊
    銷駕駛執照，終身禁考之處分。
二、異議意旨略以：伊當時駕駛之自用小客車係靜止，綠燈左彎
    ，等待外線車通過，而林詠傑騎乘上開機車行駛於內線快車
    道拐輪滑倒，輕碰伊駕駛之自用小客車後人坐在地上，林詠
    傑並於警詢中承認是其機車碰撞伊汽車，且目擊證人於偵查
    中亦證述車禍當時林詠傑的車速很快並煞車拐輪滑倒。又當
    時伊探頭看自己之自用小客車無礙，加上趕時間，故未下車
    理論要林詠傑賠償，並見林詠傑坐在地上，意識清楚，才未
    報警而駛離現場，當時現場亦有許多行人看到，伊絕無逃逸
    之必要，且伊已於九十三年三月二十八日與林詠傑達成和解
    賠償車損費用，而刑案部分，臺灣臺北地方法院檢察署檢察
    官亦認伊係一時失慮致罹刑章，於九十三年四月二十一日為
    緩起訴處分，伊復於同年五月十四日向財團法人被害人保護
    協會臺北分會支付新臺幣一萬元，是本件車禍時伊自認錯不
    在己，而林詠傑只是滑倒坐在地上，意識清楚，伊才會駕車
    駛離現場，並無逃逸之動機，本件並不適用道路交通管理處
    罰條例第六十二條第一項之處罰規定，為此聲明異議，請求
    撤銷原處分云云。
三、按汽車駕駛人，駕駛汽車肇事致人受傷或死亡，應即採取救
    護或其他必要措施，並向警察機關報告，不得駛離，違者吊
    扣其駕照三個月至六個月，逃逸者吊銷駕駛執照，道路交通
    管理處罰條例第六十二條第一項定有明文。又汽車駕駛人，
    曾依第二十七條第二項、第二十九條之二第四項、第三十五
    條第一項、第二項後段、第三項後段、第三十七條第二項、
    第五十四條、第六十一條第一項第一款、第二款、第六十二
    條第一項之規定吊銷駕駛執照者，終身不得考領駕駛執照，
    道路交通管理處罰條例第六十七條第一項亦有明定。
四、經查，本件異議人甲○○於上開時間，駕駛車牌號七Ｋ─三
　　二五二號自用小客車，沿臺北市○○○路北往南方向行駛，
    行經該路與潮州街路口時，因疏未注意轉彎車應讓直行車先
    行，貿然左轉潮州街，致對向（羅斯福路南往北）車道直行
    駛來由被害人林詠傑騎乘之車號ＤＭＬ─五五二號輕型機車
    煞車不及，造成該機車車頭擦撞異議人所駕駛上開自用小客
    車右側後車門部位後，被害人林詠傑人車倒地，並受有肩膀
    、膝蓋及手肘擦傷（傷害部分已和解，未據告訴），異議人
    明知所駕駛之前開動力交通工具肇事，竟未待員警至現場處
    理，或立即採取救護及其他必要之措施，僅將車短時間暫停
    於路邊後，旋即基於逃逸之犯意，逕自逃離現場。異議人所
    駕駛前開車輛之車牌號碼及車輛特徵為騎士陳臣賢所記下並
　　報警處理，嗣經警循線查獲異議人，經臺北市政府警察局中
　  正二分局移送臺灣臺北地方法院檢察署檢察官偵查，認異議
    人觸犯刑法第一百八十五條之四公共危險罪，但念及異議人
    並無前科紀錄，犯後坦承犯行並與被害人達成和解，以九十
    三年度偵字第六八二四號為緩起訴處分在案，業經本院調取
    上開卷證資料核閱屬實。異議人雖執前詞提出異議，但被害
    人林詠傑於警詢時指述：異議人駕駛上開自用小客車沿羅斯
    福路北往南方向行駛至潮州街之路口左轉潮州街時，使得伊
    騎乘之機車閃避不及而車頭擦撞該自用小客車之右後側車門
    ，造成伊肩膀、膝蓋、手肘等處擦傷等語綦詳，並有被害人
    車禍後於九十三年二月十五日凌晨０時三十四分許至臺北市
    立仁愛醫院急診治療之病歷資料一份在卷可憑，且異議人於
    警詢時亦供承被害人之機車有擦撞伊的自用小客車等情，此
    外並有道路交通事故調查報告表、現場圖、交通事故談話紀
    錄表、補充資料表各一件、前開自用小客車車損照片三張及
    現場照片十三幀附於偵查卷內可稽；另目擊證人陳臣賢於警
    詢中亦陳述被害人機車擦撞左轉潮州街之異議人自用小客車
    ，肇事後該自用小客車駕駛人有靠路邊停一下，駕駛人並沒
    有下車隨即往潮州街方向駛去等語，並於偵查中具結證稱：
    伊看見被害人騎在快車道上，突然煞車，人、車就滑出去撞
    上異議人之自用小客車，伊是被害人後方之機車騎士，見狀
    就停車去扶被害人，被害人褲子有破，當時異議人有先看一
    下車，再往前開，又停一下，此時伊才看見車牌號碼等語，
    足認本件車禍係因異議人駕車貿然左轉，致屬於直行車之被
    害人煞車不及滑倒後再擦撞異議人之右後車門部位，異議人
    有肇事之行為洵堪認定。再者，異議人提出本件異議時自承
    車禍後伊有探頭看自己之自用小客車並看見被害人林詠傑坐
    在地上等情，且目擊證人陳臣賢證述異議人肇事後曾靠路邊
    停一下，但沒有下車隨即往潮州街方向駛去等情，已如前述
    ，顯見異議人當時已發現肇事，旋加速離去甚明，復觀之前
    開現場照片所示被害人機車受損情形，加上車禍時被害人騎
    乘之機車滑行後人車倒地等情，衡情被害人車禍當時勢將受
    有一定程度之傷害，則異議人所辯被害人車禍當時只是滑倒
    坐在地上，意識清楚，且伊並無逃逸之動機、必要云云，顯
    與常情相悖，洵屬事後卸責之詞，不足採信。
五、綜上所述，本件異議人交通違規之事證明確，其上開所辯均
    非足採。至本件車禍被害人是否有未注意車前無狀況等疏失
    ，及異議人事後雖與被害人達成民事和解，賠償損害，然此
    仍無礙異議人肇事致人受傷而逃逸之違規行為成立，復非屬
    法定免責事由，本院仍無法據之為對其有利之裁量。從而，
    原處分機關依據道路交通管理處罰條例第六十二條第一項，
    裁處吊銷異議人駕駛執照，並依同條例第六十七條第一項為
    終身禁考之處分，無任何違誤，量罰亦甚妥適，應予維持，
    本件異議為無理由，應駁回之。
據上論斷，應依道路交通管理處罰條例第八十七條第二項，道路
交通案件處理辦法第十九條，裁定如主文。
中　　華　　民　　國　九十四　年　　十　　月　　十一　日
                  交通法庭　法　官  楊志雄
以上正本證明與原本無異。
如不服本裁定應於送達後五日內向本院提出抗告狀。
                            書記官  胡勤義
中　　華　　民　　國　九十四　年　　十　　月　　十一　日
